臺灣高雄地方法院刑事判決　　　　　　　　　　　　九十一年度易字第二六八五號
　　公　訴　人　臺灣高雄地方法院檢察署檢察官
　　被　　　告　子○○
　　選任辯護人　林慶雲
　　　　　　　　許瑜容
　　　　　　　　楊靖儀　律師
右列被告因賭博案件，經檢察官提起公訴（九十一年度偵字第七三四二號），本院判
決如左：
    主  文
子○○幫助意圖營利，聚眾賭博，累犯，處有期徒刑陸月，如易科罰金，以佰元折
算壹日。
    事  實
一、子○○曾於民國七十七年間因賭博案件，經本院於七十七年五月十九日判處有期
    徒刑八月，罰金一萬元，罰金部分如易服勞役以三百元折算一日，於同年十一月
    二十三日判決確定，並於七十八年八月二十八日執行完畢。猶不知悔改，明知一
    般人取得他人金融帳戶使用之行徑，常與財產犯罪之需要密切相關，且取得他人
    存摺之目的，在於利用以取得贓款及掩飾犯行不易遭人追查，又提供帳戶予他人
    利用，雖無必引發他人產生犯罪之確信，但仍以縱有人持以犯罪，亦無違反其本
    意之幫助故意，竟基於幫助己○○（未經檢察官偵辦）經營六合彩賭博之故意，
    於八十二年底某日，在不詳地點，將其所有高雄市立第三信用合作社帳號000
    －000－0000000－0號帳戶之存摺、印章及提款密碼等物，提供己○○使用。己○○取得前開存摺、印章等物品後，乃分別與戌○○、酉○○、辰○○、丙○○、亥○○、申○○、天○○、庚○○、辛○○、丁○○、卯○○、寅
    ○○、甲○○、午○○、乙○○、壬○○、林勇（戌○○等人涉犯賭博罪部分已
    審結）共同基於意圖營利之概括犯意聯絡，由伍玉珍擔任組頭，戌○○等人擔任
    俗稱之「柱仔腳」，自八十三年間某日起，分別由戌○○等人連續提供如附表所
    示之住宅，闢為公眾得出入場所，共同經營俗稱「六合彩」之賭博，賭客每簽選
    一組號碼，需繳新臺幣（下同）十元至一百元不等之賭資，簽賭種類有俗稱「港
    二星」、「港三星」、「港四星」、「特別號」、「全車」五種，而聚集不特定
    之多數人賭博財物，簽賭後核對香港政府發行於每週二、四開獎之六合彩開出之
    中獎號碼作為輸贏之依據。倘賭客簽中，可按其簽賭種類贏得倍數不等之彩金，
    否則所繳賭資悉歸組頭所有，戌○○等人於收集匯整賭客簽賭之牌支後，以電話
    或傳真聯絡方式通知伍玉珍，復將簽賭之賭注金匯入子○○所有之上開帳戶內，
    並於賭客每簽選一支號碼抽取不詳數額之佣金以牟利。總計戌○○等二十二人（
    包括另為不起訴之癸○○、地○○、巳○○、宇○○）於八十三年度匯入子○○
    上開帳戶之金額，分別為戌○○四千六百萬一千三百三十五元、亥○○四千六百
    九十四萬八千四百四十六元、天○○匯入五千八百八十五萬三千五百五十元、甲○○一億零八百六十六萬零八百元、辛○○七千零九十八萬五千四百四十三元、
    申○○五千四百九十四萬七千九百零五元、丁○○一億一千六百四十九萬五千一
    百九十二元、酉○○七千二百五十六萬五千零七十四元、卯○○四千二百七十二
    萬七千六百九十六元、午○○一億三千三百七十三萬五千五百五十一元、寅○○
    四千七百四十四萬二千九百四十三元、辰○○一億二千一百九十八萬七千七百九
    十七元、乙○○一億零七百五十萬零二千七百零九元、丙○○一億七千七百零六
    萬八千三百七十二元、庚○○五千五百八十九萬零三百四十六元、壬○○八千八
    百二十三萬九千七百四十三元、未○○六千五百四十五萬九千一百四十一元、戊○○一億元（包括另為不起訴之癸○○五千四百三十三萬三千五百九十九元、地
    ○○七千三百八十六萬六千六百三十五元、巳○○四千四百九十一萬一千三百五
    十二元、宇○○四千二百六十七萬八千一百六十六元），共十七億三千一百三十
    萬零三千八百七十五元。嗣經財政部高雄市國稅局查獲逃漏所得稅，始查悉上開
    借用帳戶情事。
二、案經法務部調查局南部地區機動工作組函送臺灣高雄地方法院檢察署檢察官偵查
    起訴。
    理  由
一、訊據被告子○○固不否認提供上開帳戶予己○○使用，惟矢口否認有何幫助賭博
    犯行，辯稱；己○○稱借用帳戶係為買賣股票之用，伊不知己○○將該帳戶用以
    供六合彩「柱仔腳」匯入賭資之用云云。
二、惟查：
  (一)被告確有於右揭時、地將其所有上開帳戶存摺、印章等物交予己○○之事實，業
    據被告於本院調查、審理時供承不諱，並經證人己○○於本院調查時（九十二年
    五月二十九日訊問筆錄參照）、審理時（九十三年三月十日審判筆錄參照）證述
    屬實。而共同被告亥○○（九十年四月五日、九十一年五月二十日偵訊筆錄）、
    天○○（九十一年五月二十日偵訊筆錄）、甲○○（九十年四月三日偵訊筆錄）
    、辛○○（九十一年五月二十日偵訊筆錄）、申○○（九十年四月三日偵訊筆錄
    ）、丁○○（九十年四月三日偵訊筆錄）、酉○○（九十一年五月二十日偵訊筆
    錄）、午○○（九十年四月三日偵訊筆錄）、卯○○（九十年四月三日偵訊筆錄
    ）、寅○○（九十一年五月二十日偵訊筆錄）、辰○○（九十年四月五日偵訊筆
    錄）、乙○○（九十年四月三日偵訊筆錄）、丙○○（九十一年五月二十日偵訊
    筆錄、本院九十二年五月二十九日訊問筆錄）、庚○○（九十年四月三日偵訊筆
    錄）、壬○○（九十年四月三日偵訊筆錄）、未○○（九十一年五月二十日偵訊
    筆錄）及證人巳○○（九十年四月三日偵訊筆錄）、癸○○（未○○之妻，九十
    年四月三日偵訊筆錄、本院九十二年五月二十九日訊問筆錄）、地○○（九十年
    四月三日偵訊筆錄、本院九十二年五月二十九日訊問筆錄）均供稱其等係向證人
    玉珍簽賭六合彩，並依己○○之指示將賭資匯入被告子○○所有之上開帳戶內，
    並有匯款單、前揭帳戶取款憑條、匯款委託書等資料在卷可按，是依共犯被告亥
    ○○等人之供述，本案實際從事六合彩賭博（組頭）之人應係己○○，且利用被
    告之帳戶作為六合彩賭博之犯罪工具灼然至明。
  (二)被告雖辯稱伊不知己○○利用其所有之帳戶從事六合彩賭博之用云云。然金融帳
    戶為個人理財之工具，而申請開設金融帳戶並無任何特殊之限制，一般民眾皆可
    以存入最低開戶金額之方式申請之，且一個人可以在不同之金融機構申請多數之
    存款帳戶使用，此乃眾所週知之事實。另以銀行或郵局開設帳戶、請領存摺及金
    融卡之事，係針對個人身分之社會信用而予資金流通，具有強烈之屬人性；故依
    一般人之社會生活經驗，實無蒐集（包含購買、承租或借用等）他人帳戶使用之
    必要。苟見他人不以自己名義申請開戶，反而向他人蒐集銀行或郵局帳戶供己使
    用，衡情應對於該等帳戶之是否合法使用一節有合理之懷疑。而被告竟冒然出惜
    前開帳戶存摺、印章及密碼，已有違常情。被告既係心智思慮已成熟之成年人，
    尤應知悉存摺、提款卡等帳戶資料乃係個人之重要金融資料，一般通常由本人申
    請供自己使用，向他人收購使用顯與常情有違，其應可預見己○○收集其所申請
    之銀行帳戶，當係用於不法途徑，否則一般人欲申請銀行帳戶，僅支付些微之開
    戶金即可開戶，己○○何須大費周章向其借用？況目前以人頭帳戶從事犯罪者甚
    多，若不令被告負高度注意義務以遏止他人收集帳戶後使用於違法用途，則社會
    亂源將層出不窮。被告具備一般人之智識能力，竟將其專有之帳戶存摺、印章、
    密碼等供己○○使用，對於己○○持以犯罪之事實，自難諉為不知情。
  (三)另，參酌賭博犯行中之收受賭資，固屬整個賭博犯行之重要環節，然客觀上收受
    賭資之方法多端，倘由組頭親自出面收受「柱仔腳」或賭客之賭資，自可認定已
    屬於賭博犯罪構成要件之行為分擔，然若「柱仔腳」或賭客係以透過郵（電）匯
    之間接方式付出款項，而由組頭人收受者，客觀上實係由該郵匯業者直接受取財
    物之交付，此與直接由「柱仔腳」或賭客親手交付賭資予組頭人，尚屬有別，蓋
    基於郵（電）匯業務之快速、便捷安全特性，後者（即郵、電匯）付出財物方式
    ，於「柱仔腳」或賭客交付財物予郵（電）匯流通業者之時，形同組頭已透過郵
    （電）匯業者取得財物之交付（換言之，當「柱仔腳」或賭客將賭資交付郵局時
    ，應認已屬詐欺犯罪構成要件行為中「交付」概念），是僅提供帳戶讓「柱仔腳
    」或賭客存入賭資之行為，性質上僅可認為係賭博構成要件以外之幫助行為，尚
    難遽認係與組頭基於共同犯罪之犯意聯絡，而有參與或分擔賭博之犯行。故本案
    被告提供其存摺、印章等物予己○○使用之犯行，應認僅止於幫助賭博之故意，
    而為賭博構成要件以外之行為，併此敘明。
  (四)雖本案共同被告戌○○等人於財政部談話紀錄中均供稱被告子○○在經營六合彩
    云云。惟按「被告以外之人於審判外之言詞或書面陳述，除法律有規定者外，不
    得作為證據。」，刑事訴訟法第一百五十九條第一項第一款所明定。共同被告亥
    ○○等人於財政部之談話紀錄，乃為被告以外之人於審判外之書面陳述，依刑事
    訴訟法第一百五十九條第一項之規定，不具證據能力；且前述證據性質上雖為公
    務員職務上製作之紀錄文書，但既為針對本件賭博個案作成，即核與刑事訴訟法
    第一百五十九條之四第一款所示，公務員職務上製作之紀錄文書、證明文書如被
    提出於法院，用以證明文書所載事項真實者，性質上亦不失為傳聞證據之一種，
    但因該等文書係公務員依其職權所為，與其責任、信譽攸關，若有錯誤、虛偽，
    公務員可能因此負擔刑事及行政責任，從而其正確性高，且該等文書經常處於可
    受公開檢查（Public Inspection）之狀態，設有錯誤，甚易發現而予及時糾正
    ，是以，除顯有不可信之情況外，其真實之保障極高（該條款立法理由參照）情
    節，顯然有間，是上開財政部之談話紀錄非刑事訴訟法第一百五十九條之四第一
    款所謂得成為傳聞例外之紀錄文書，而不能依此規定取得證據能力。
  (五)另按「被告以外之人於審判中有下列情形之一，其於檢察事務官、司法警察官或
    司法警察調查中所為之陳述，經證明具有可信之特別情況，且為證明犯罪事實之
    存否所必要者，得為證據：一死亡者。二身心障礙致記憶或喪失無法陳述者；三
    滯留國外所不明而去傳喚或傳喚不到者；四到庭後無正當理由拒絕陳述者。」，
    刑事訴訟法第一百五十九條之三定有明文。證人宇○○於九十年四月三日檢察事
    務官偵訊時雖證稱：「被告子○○也是組頭之一」云云（九十年四月三日偵訊筆
    錄），然本案實際從事六合彩賭博之人係己○○，被告僅將帳戶借予己○○等情
    ，已如前述，則證人宇○○陳稱被告亦為組頭之一之證述，即有瑕疵，顯非為證
    明犯罪事實之存否所必要，是依刑事訴訟法第一百五十九條之三第三款之規定，
    其偵訊筆錄屬於傳聞，不具有證據能力。
  (六)綜上所述，被告本於幫助意思而為詐欺構成要件以外之行為，其幫助詐欺行為
    犯罪事證已明，被告犯行，堪以認定，應依法論科。
三、被告以幫助之故意，提供前揭銀行帳戶存摺、印章等予己○○，作為六合彩「柱
    仔腳」匯入賭資之用，是核其所為，係犯刑法第二百六十八條之意圖營利聚眾賭
    博罪之幫助犯。被告以幫助之故意，而為賭博罪構成要件以外之行為，係屬幫助
    犯，爰依刑法第三十條第二項規定，減輕其刑。又被告係基於一幫助賭博之決意
    而提供前揭郵局帳戶存摺、印章等予己○○之犯罪行為人，作為「柱仔腳」或賭
    客匯款之帳戶，雖六合彩賭博行為有多次，被告亦無連續幫助賭博之問題。公訴
    人認被告係成立共同正犯，尚有未洽，起訴法條應予變更，併予敘明。又被告曾
    於七十七年間因賭博案件，經本院於七十七年五月十九日判處有期徒刑八月，罰
    金一萬元，如易服勞役以三百元折算一日，於同年十一月二十三日判決確定，並
    於七十八年八月二十八日執行完畢之事實，有臺灣高雄地方法院檢察署刑案資料
    查註紀錄表、臺灣高等法院被告全國前案紀錄表各一份附卷可按，其於有期徒刑
    執行完畢後，五年以內再犯有期徒刑以上之罪，為累犯，應加重其刑，並依法先
    加後減之。爰審酌被告將銀行帳戶提供己○○用供賭博之用，造成犯罪偵查困難
    ，幕後犯罪人得以逍遙法外，致使此類犯罪手法層出不窮，以當年之情節，難謂
    非嚴重危害交易秩序與社會治安，量刑本不宜從輕，惟念其並未直接參與賭博犯
    行，犯罪情節較為輕微，且其犯罪後，至今已近十年，均未再有其他違法之事證
    ，足見其犯後已具有相當之悔意等一切情狀，量處如主文所示之刑，並諭知易科
    罰金之折算標準。又被告所有前開帳戶存摺及印章，雖係被告所有且供幫助賭博
    所用之物，然並未扣案，亦無法證明現尚存在，為免將來執行之困難，故不予以
    宣告沒收，附此敘明。
四、末查，被告係犯刑法第二百六十八條之罪，其法定刑為：「處三年以下有期徒刑
    ，得併科三千元元以下罰金」，經判處有期徒刑，刑法第四十一條雖已於九十年
    一月十日公布修正，同年月十二日生效施行，但無論依修正前後規定，被告上開
    所處有期徒刑，均得易科罰金，自無何者有利於被告之情形，亦無比較新舊法之
    問題，應逕依裁判時即修正後刑法第四十一條第一項規定，諭知易科罰金之折算
    標準，併此明。
據上論斷，應依刑事訴訟法第二百九十九條第一項前段、第三百條，刑法第二百六十
八條、第三十條第一項、第二項、第四十七條、第四十一條第一項前段，罰金罰鍰提
高標準條例第一條前段、第二條，判決如主文。
本案經檢察官丑○○到庭執行職務。
中      華      民      國      九十三      年      三    月    十九    日
                                  臺灣高雄地方法院刑事第五庭
                                      審判長法  官  李政庭
                                            法  官  蘇雅慧
                                            法  官  何秀燕
右正本證明與原本無異。
如不服本判決，應於判決送達後十日內，向本院提出上訴狀。
                                            書記官  顏平國
中    華    民    國      九十三      年      三    月      二十二      日
